臺灣高等法院高雄分院刑事判決　　　　　九十一年度上訴字第一六六三號
　　上訴人
　　即被告　甲○○
右上訴人因家庭暴力之傷害案件，不服臺灣高雄地方法院九十一年度訴字第一九九四
號中華民國九十一年七月三十一日第一審判決（起訴案號：臺灣高雄地方法院檢察署
九十一年度偵字第四四五五號），提起上訴，本院判決如左：
      主      文
原判決撤銷。
甲○○傷害直系血親尊親屬之身體，處有期徒刑伍月，如易科罰金，以佰元折算壹
日。
      事      實
一、甲○○係乙○○之兒子，二人間具有家庭暴力防治法第三條第三款之家庭成員關
    係。乙○○代甲○○撫養子女，民國九十一年二月二十日晚間八時許，乙○○因
    向甲○○索取生活費及小孩學費不成與甲○○發生口角，遂在高雄市三民區○○
    ○路一三九之七號住處動手訓誡甲○○，雙方因而發生拉扯，甲○○基於傷害之
    犯意，持安全帽毆打其父，致乙○○受有左側眉角出血及前胸鈍傷等傷害。
二、案經乙○○訴由高雄市警察局三民第二分局報告台灣高雄地方法院檢察署檢察官
    聲請簡易判決處刑，經原法院高雄簡易庭簽請改依通常程序審理。
      理      由
一、訊據被告甲○○固坦承於上揭時、地因與其父為生活費問題口角且發生拉扯致其
    父受有左側眉角出血及前胸鈍傷等傷害之事實，惟矢口否認有故意以安全帽毆打
    其父親，辯稱：我沒有意思要打他，是因為我工作賺錢很少，他要向我拿生活費
    ，我沒辦法給他，後來他生氣了，我拿安全帽要趕快離開，他拉住我不讓我離開
    ，拉扯之間我也不清楚安全帽有沒有打到他，我用右手拿安全帽，他用右手抓我
    右手，可能是拉扯間不小心傷到他的，或辯稱：我沒有打他，我只是用安全帽抵
    擋他的毆打，至於有無因此而傷到他，我就不得而知云云。惟查上揭等語，業據
    被告之父即告訴人乙○○迭次指訴明確，並有高雄榮民總醫院出具之驗傷診斷證
    明書一紙及告訴人受傷之照片一張在卷可資佐證，而告訴人乙○○為被告之生父
    ，父子至親，如未遭毆打，則維護猶恐不及，何忍告訴，況用力拉扯且以安全帽
    揮擋，能使人受傷，亦為被告所明知，是其所辯無傷害之故意云云，乃卸責之詞
    ，不足採信，其犯行堪以認定。
二、查被告與告訴人乙○○係父子關係，為被告所自承，並經乙○○證實，且有原法
    院九十一年家護字第一０號裁定及口卡在卷可按，核被告所為，係犯刑法第二百
    七十七條第一項之普通傷害罪，亦屬家庭暴力防制法第二條第二項之家庭暴力罪
    ，惟其係對其直系血親尊親屬犯上開之罪，應依同法第二百八十條規定加重其刑
    二分之一。
三、原審據以論罪科刑，原非無見，惟查本案被告自警訊以迄審理中均未自白以安全
    帽毆打其父成傷，原判決認被告自白犯罪，與卷證資料不符，況又未敘明依法加
    重其刑，均有未合。被告上訴意旨否認故意犯傷害罪，雖無理由，然原判決既有
    上開可議之處，自屬無可維持，仍應由本院將原判決予以撤銷改判，爰審酌被告
    未念親子之情及父親代為照顧子女之恩情竟出手毆打父親，其犯罪之動機、目的
    、手段及告訴人受傷不重，又被告前八十九年及九十年二月間，便因子女教養費
    用問題，與其父發生肢體衝突，並經乙○○向原法院民事庭聲請保護令，原法院
    於九十年四月十一日核發九十年度家護字第二二三號有效期間為十月之通常保護
    令，嗣保護令期間於九十一年二月十日屆滿後，經乙○○聲請延長，原法院民事
    庭又於九十一年三月二十六日，以九十一年家護聲字第一０號裁定延長保護令期
    間至九十一年十二月三十一日等事實，有原法院九十一年家護聲字第一０號裁定
    可憑，足見被告對於父親確有慣常性之傷害行為，本次於保護令期間屆滿未經延
    長時故態復萌，且案發至今並未獲取告訴人之諒解等一切情狀，量處如主文所示
    之刑，並諭知易科罰金之折算標準，以示警懲。至被告為傷害犯行所用之安全帽
    雖為被告所有，然未扣案，為免將來執行之困難，故不宣告沒收。
據上論斷，應依刑事訴訟法第三百六十九條第一項前段、第三百六十四條、第二百九
十九條第一項前段、刑法第二百七十七條第一項、第二百八十條、第四十一條第一項
、罰金罰鍰提高標準條例第一條前段、第二條，判決如主文。
本案經檢察官王登榮到庭執行職務。
中    華    民    國        九十一      年     十一     月      六      日
                              臺灣高等法院高雄分院刑事第九庭
                                  審判長法官  張明松
                                        法官  江泰章
                                        法官  任森銓
右正本證明與原本無異。
如不服本判決應於收受本判決後十日內向本院提出上訴書狀，其未述上訴理由者，
並得於提起上訴後十日內向本院補提理由書狀（均須按他造當事人之人數附繕本)「
切勿逕送上級法院」。
                                      書記官  許信宗
中    華    民    國九十一      年     十一     月      七      日
附錄：本判決論罪科刑法條：
刑法第二百七十七條第一項
傷害人之身體或健康者，處三年以下有期徒刑，拘役或一千元以下罰金。
刑法第二百八十條
對於直系血親尊親屬，犯第二百七十七條或第二百七十八條之罪者，加重其刑至二分
之一。
                                                                      Ｈ
